【裁判字號】    99,聲,156
【裁判日期】    990419
【裁判案由】    返還擔保金
【裁判全文】
臺灣嘉義地方法院民事裁定               99年度聲字第156號
聲  請  人  丁○○
            乙○○
            甲○○
相  對  人  丙○○
上列當事人間聲請返還提存物事件，本院裁定如下：
  主  文
聲請駁回。
  理  由
一本件聲請意旨略以：聲請人與相對人間假處分事件，聲請人前
  遵本院民國98年度裁全字第1129號裁定，為擔保假處分執行，
  提供遠東國際商業銀行CD0000000號、CD0000000號、CD000000
  0號、CD0000000號面額各新臺幣（下同）100萬元無記名可轉
  讓定期存單5紙、國泰世華商議業銀行C027661號面額50萬元無
  記名可轉讓定期存單，並以本院98年度存字第842號提存事件
  提存，並聲請本院以98年度執字第629號假處分執行。嗣雙方
  就本院訴訟成立訴訟上和解，即全部依聲請人所聲請假處分之
  持分比例所有權移轉登記予聲請人，聲請人並已辦竣移轉登記
  ，供擔保原因已經消滅。又聲請人聲請撤銷上開假處分裁定，
  並撤回上開假處分執行，並以99年1月28日嘉義市○○路郵局
  第28號存證信函通知相對人於函到24日內行使權利，相對人迄
  今未行使，爰依民事訴訟法第104條第1項第1款、第3款規定，
  並請求返還上開提存物等語。
二按返還擔保金，依民事訴訟法第106條準用同法第104條之規定
  ，須符合：應供擔保之原因消滅者；供擔保人證明受擔保利益
  人同意返還者；訴訟終結後，供擔保人證明已定20日以上之期
  間，催告受擔保利益人行使權利而未行使，或法院依供擔保人
  之聲請，通知受擔保利益人於一定期間內行使權利並向法院為
  行使權利之證明而未證明者之要件之一者，法院始得裁定返還
  擔保金。又所謂應供擔保原因消滅，係擔保債務人因假處分所
  受之損害，故必待無損害發生，或債權人本案勝訴確定，或就
  所生之損害已經賠償時，始得謂應供擔保之原因消滅（最高法
  院53年度臺抗字第279號判例要旨參照）。次按因假處分或假
  扣押所供之擔保，係為擔保受擔保利益人因不當假處分或假扣
  押所受損害而設，倘執行法院已依假處分或假扣押裁定實施假
  處分或假扣押之執行，則在執行法院撤銷其執行程序前，受擔
  保利益人所受損害仍可能繼續發生，損害額既未確定，自無強
  令其行使權利之理，故在假處分或假扣押所供之擔保，供擔保
  人依民事訴訟法第106條準用同法第104條第1項第3款規定，聲
  請以裁定命返還其擔保金者，必待假處分或假扣押之執行程序
  已撤銷，始得謂與民事訴訟法第104條1項第3款所定之「訴訟
  終結」相當（最高法院85年度臺抗字第645號裁定意旨參照）
  。且訴訟終結後定20日以上期間之催告，既屬法定要件之一，
  則催告必須在訴訟終結之後，否則不生催告之效力，不能謂訴
  訟終結前之催告自屬合法（最高法院87年度臺抗字第454號裁
  定參照）。
三經查，聲請人主張前揭事實，固據其提出本院98年度裁全字第
  1129號裁定、98年度存字第842號提存書、本院98年度重訴字
  第73號和解筆錄、本院99年度全聲第34號裁定、本院民事執行
  處99年3月15日函、存證信函暨郵件收件回執各1份為證。惟查
  ，聲請人以上開假處分裁定聲請執行，聲請禁止相對人就坐落
  嘉義市○○段412號土地，面積7712平方公尺為出賣、出租、
  設定負擔及其他一切處分行為，經本院以98年度執全字第629
  號事件受理，於98年9月14日以嘉院和98執全新字第629號函囑
  託嘉義市地政事務所為上開聲請人聲請內容之假處分登記等情
  ，業經本院調取本院98年度執全字第629號卷證核閱明確。至
  聲請人與相對人成立訴訟上和解，和解內容則為相對人願將上
  開土地所有權應有部分35﹪、30﹪、20﹪分別移轉予聲請人丁
  ○○、乙○○、甲○○，亦有聲請人提出之和解筆錄可證，足
  見和解筆錄內容與前揭聲請人聲請假處分之內容並非相同，難
  認相對人因假處分執行無損害發生或聲請人之本案勝訴確定，
  或就相對人所生之損害已經賠償，自與前揭應供擔保之原因消
  滅之要件不符。次查，聲請人於99年3月9日具狀聲請撤銷前揭
  假處分執行，並經本院於99年3月15日發函囑託嘉義市地政機
  關塗銷查封等情，亦經本院調取本院98年度執全字第629號卷
  證核閱明確，洵堪認定。然聲請人催告相對人行使權利之通知
  於99年1月28日送達相對人，有存證信函暨送達回執在卷可憑
  ，足見聲請人通知相對人行使權利時，前揭假處分執行程序尚
  未撤銷，揆諸首揭說明，訴訟尚未終結，則假處分執行所受之
  損害仍可能繼續發生，損害額既未確定，自無強令相對人行使
  權利之理，是本件聲請人於訴訟尚未終結前，即催告定期行使
  權利，難謂已合法催告相對人行使權利。故本件聲請人聲請返
  還提存物，核與首揭規定之要件不符，應予駁回，爰裁定如主
  文。
中    華    民    國    99    年    4     月    19    日
                  民事第三庭  法  官  蘇雅慧
正本證明與原本無異。
如不服本裁定應於送達10日內向本院提出抗告狀，並繳納裁判費
新臺幣1,000元。
中    華    民    國    99    年    4     月    19    日
                              書記官  劉昀匊

司法院資訊處製作；財團法人民間司法改革基金會備份。
